【裁判字號】    89,訴,186
【裁判日期】    900306
【裁判案由】    侵權行為損害賠償
【裁判全文】
臺灣高等法院民事判決  八十九年度訴字第一八六號
      原      告  甲○○
      被      告  乙○○
右當事人間因請求損害賠償事件，本院判決如左︰
    主      文
被告應給付原告新臺幣拾肆萬肆仟捌佰捌拾柒元。
原告其餘之訴駁回。
訴訟費用由被告負擔五分之一，餘由原告負擔。
原告假執行之聲請駁回。
    事      實
甲、原告方面：
一、聲明：
(一)、被告應給付原告新臺幣  (下同)一百七十七萬九千六百九十七元。
(二)、願供擔保，請准宣告假執行。
(三)、訴訟費用由被告負擔。
二、陳述：
(一)、被告於民國八十七年十二月底，在其居住之台北縣萬里鄉溪底村富士坪二十一
      之五號，因見原告正在尋找土地，欲開設家禽水族養殖場，竟意圖為自己不法
      之所有，向原告詐稱其於八十二年間在台北縣萬里鄉○○里○○段苦苓坪小段
      九十六地號所使用之國有土地，係向國有財產局所承租，可將使用權讓與原告
      ，致原告不疑有他而與被告於八十八年二月十日在被告住處簽訂土地使用合約
      書，約定被告將該土地之使用權讓與原告永久使用，原告於簽約當日交付定金
      新台幣（下同）三十萬元予被告，嗣因被告始終無法提出前開土地永久使用權
      或租賃權之證明文件，經原告向國有財產局查詢，始知該土地未曾出租或借予
      被告而受騙。嗣被告之刑事責任，經檢察官起訴後，已由本院刑事庭依詐欺罪
      判處有期徒刑六月，緩刑三年確定，益見被告應負侵權行為損害賠償責任甚明
      。
(二)、又原告除遭被告詐騙三十萬元外，並因與被告簽約後投入大量金錢、時間、勞
      力開發該土地，使之得供養殖，損失財物八十二萬二千二百十元；購入水族資
      材、繁殖器材、木架、冷凍櫃等物品而無法使用，損失九萬四千八百八十七元
      ；為追訴被告刑事責任，支出律師費六萬元及假扣押執行費二千一百元；且因
      無法建立安全之禽舍而導致家禽遭野狗咬死，損失二十萬零五百元，被告應負
      損害賠償責任。
三、證據：提出照片及明細表等文件為證。
乙、被告方面：被告雖未於言詞辯論期日到場，惟據其於準備程序所為聲明及陳述如
    下：
一、聲明：原告之訴駁回。
二、陳述：整地部分係被告所為，房屋亦係原告向被告所租，但被告未向原告收取租
    金，被告曾找原告和解，但原告不同意。
丙、本院依職權調閱台灣板橋地方法院檢察署八十八年度偵字第二一九七一號、台灣
    基隆地方法院檢察署八十八年度偵字第六四八三號、台灣基隆地方法院八十九年
    度易字第二四五號及本院八十九年度上易字第二五一六號詐欺案卷宗。
    理      由
甲、程序方面：
    被告經合法通知，未於言詞辯論期日到場，核無民事訴訟法第三百八十六條各款
    所定事由，准依原告聲請而為一造辯論判決，合先敘明。
乙、實體方面：
一、本件原告主張：被告於八十七年十二月底，在其居住之台北縣萬里鄉溪底村富士
    坪二十一之五號，因見原告正在尋找土地，欲開設家禽水族養殖場，竟意圖為自
    己不法之所有，向原告詐稱其於八十二年間在台北縣萬里鄉○○里○○段苦苓坪
    小段九十六地號所使用之國有土地，係向國有財產局所承租，可將使用權讓與原
    告，致原告不疑有他而與被告於八十八年二月十日在被告住處簽訂土地使用合約
    書，約定被告將該土地之使用權讓與原告永久使用，原告於簽約當日交付訂金新
    台幣（下同）三十萬元予被告，嗣因被告始終無法提出前開土地永久使用權或租
    賃權之證明文件，經原告向國有財產局查詢，始知該土地未曾出租或借予被告而
    受騙。嗣被告之刑事責任，經檢察官起訴後，已由本院刑事庭依詐欺罪判處有期
    徒刑六月，緩刑三年確定，益見被告應負侵權行為損害賠償責任甚明。而原告除
    遭被告詐騙三十萬元外，並因與被告簽約後投入大量金錢、時間、勞力開發土地
    ，損失八十二萬二千二百十元；購入水族資材、繁殖器材、木架、冷凍櫃等物品
    而無法使用，損失九萬四千八百八十七元；為追訴被告刑事責任，支出律師費六
    萬元及執行費二千一百元；且因無法建立安全之禽舍而導致家禽遭野狗咬死，損
    失二十萬零五百元。爰提起本訴，求為判命被告應給付原告一百七十七萬九千六
    百九十七元之判決。
二、查原告主張之事實，已據其提出本院八十九年度上易字第二五一六號刑事判決、
    照片、律師費收據及明細表等文件為證，且被告對於讓與土地使用權而向原告收
    取三十萬元等情，並不否認，堪信原告主張其為受讓土地使用權而交付三十萬元
    予被告之事實為真正。次查被告於本院刑事庭雖提出台北縣萬里鄉國有原野地與
    區外保安林解除地地籍實施調查表  (下稱調查表)及賴長芳等人出具之證明書為
    證，且調查表上記載上開土地之現使用人為被告，惟調查表上關於租賃情形乙欄
    則係空白，證人即台北縣汐止地政事務所測量員蔡孝定於本院刑事庭亦證稱：「
    該調查表祇要是就國有原野地與區外保安林解除地地籍調查與測量，我不知使用
    情形，有無租賃情事應由台北縣政府農業局負責查定」等語（見本院八十九年度
    上易字第二五一六號刑事卷第五十頁) ，且台北縣汐止地政事務所八十九年七月
    二十八日八九北縣汐地四字第七五一六號函稱上開第九十六號國有土地於五十七
    年至五十八年間，並無出租、借用或使用之相關資料，台北縣政府八十九年七月
    二十九日八九北府農林字第二七二五五六號函稱該府無出租或同意被告使用上開
    土地之資料記載，財政部國有財產局台灣北區辦事處基隆分處八十九年三月三十
    日台財產北基二第八九五○○○二九六四號函亦稱上開土地現由該處管理中，並
    無出租或借予被告使用之資料，有該三函件可憑 (見本院八十九年度上易字第二
    五一六號刑事卷第三一、三三頁及台灣基隆地方法院檢察署八十八年度偵字第六
    四八三號卷第二二頁) ，自難僅憑被告提出該調查表即認其有承租或使用上開土
    地之權利；另證人即該證明書名義人賴長芳、童登來、楊和、陳吳扯（即陳玉成
    之妻）於本院刑事庭亦一致證稱伊等不識字，證明書名字不是伊等所簽，亦不清
    楚證明書所載內容為何等語 (見本院八十九年度上易字第二五一六號刑事卷第五
    十一頁) ，足見該證明書內載被告自五十五年起即向國有財產局及台北縣政府承
    租上開土地云云係臨訟杜撰，所載內容與事實不符，亦不足據為被告有承租或得
    使用上開土地之有利證據，堪信原告主張被告係故意隱瞞對上開土地無承租權或
    使用權之事實而向伊訛詐簽約金三十萬元等情為真正。此外，被告之刑事責任，
    經
    檢察官起訴後，已由本院刑事庭依詐欺罪判處有期徒刑六月，緩刑三年確定，復
    經本院調閱台灣板橋地方法院檢察署八十八年度偵字第二一九七一號、台灣基隆
    地方法院檢察署八十八年度偵字第六四八三號、台灣基隆地方法院八十九年度易
    字第二四五號及本院八十九年度上易字第二五一六號詐欺案卷宗明查明無訛，益
    見被告應負侵權行為損害賠償責任甚明。茲就原告請求之項目及金額審酌如左之
    ：
(一)、簽約金三十萬元部分：
      原告既因被告施用詐術而交付現金三十萬元，已如前述，則其請求被告如數返
      還，即屬有據。
(二)、開墾土地損失八十二萬二千二百十元部分：
      原告雖主張伊開墾土地投入大量金錢、時間、勞力，損失八十二萬二千二百十
      元云云。惟被告否認其事，並辯稱上開土地係伊所開墾，原告向伊承租房屋之
      後，迄未給付租金等語。原告雖提出支出費用之明細表、租賃契約書及照片為
      證，惟迄未舉證證明確有該等費用之支出，且未舉證證明該等費用之支出係其
      與被告簽約後用以開墾上開土地，則其請求被告賠償此等費用之損失，即非有
      據。
(三)、採購水族資材、繁殖器材、木架、冷凍櫃等物品損失九萬四千八百八十七元部
      分：
      原告主張伊與被告簽約後，採購水族資材、繁殖器材、木架、冷凍櫃等物品，
      損失九萬四千八百八十七元，已據提出明細表及照片為證  (見外放證物)，且
      被告對於原告此九萬四千八百八十七元之損失亦不爭執，堪信原告此部分之主
      張為真正，是以原告請求被告給付九萬四千八百八十七元，即屬有據。惟被告
      對於原告之損失，已於本院刑事庭審理時給付五萬元，有存證信函及支票影本
      可證，且為原告所不爭執，有審判筆錄可按 (見本院八十九年度上易字第二五
      一六號刑事卷第一二五至一二八頁及第一三五頁) ，此五萬元之給付即應扣除
      ，故被告對於此部分之損失僅應賠償四萬四千八百八十七元。
(四)、支出律師費六萬元及執行費二千一百元部分：
１、按被害人向檢察機關提出告訴，並非採律師訴訟制度，無委請律師之必要，是以
    被告委請律師向檢察機關提出告訴所支出之律師費六萬元，即難請求被告負擔。
２、又假扣押執行費於本案訴訟終結後，本得直接請求法院定訴訟費用額，或由民事
    執行處逕自將之列為分配債權，無再訴請裁判之必要，是以原告請求被告給付假
    扣押執行費二千一百元，即無保護必要。
(五)、家禽遭野狗咬死損失二十萬零五百元部分：
      原告主張其飼養之家禽遭野狗咬死，損失二十萬零五百元云云，並提出照片為
      證。縱然屬實，亦係原告未善加維護所致，與被告之侵權行為無相當因果關係
      ，是以原告向被告請求賠償此部分之損失，亦屬無據。
三、綜上所述，原告依侵權行為損害賠償法則，請求被告給付三十四萬四千八百八十
    七元，即屬正當，應予准許。逾此部分之請求，即非正當，應予駁回。又原告雖
    陳明願供擔保，聲請宣告假執行，惟勝訴部分之訴訟標的未逾一百萬元，不得上
    訴最高法院，經本院判決之後即告確定，無再宣告假執行之必要，故此部分之假
    執行聲請，即不應准許，應予駁回；至於敗訴部分，其假執行之聲請，因訴之駁
    回而失所附麗，應併駁回。
據上論結，本件原告之訴，為一部有理由，一部無理由，依民事訴訟法第七十九條但
書、第四百六十三條、第三百八十五條第一項前段，判決如主文。
中      華      民      國      九十      年      三      月    六      日
                                  民事第八庭
                                      審判長法  官  鄭  三  源
                                            法  官  郭  松  濤
                                            法  官  黃  豐  澤
右正本係照原本作成。
不得上訴。
中      華      民      國      九十      年      三      月    八      日
                                            書記官  廖  麗  蓮


司法院資訊處製作；財團法人民間司法改革基金會備份。
